最高法院刑事判決　　　　　　　　　　　　　　　九十一年度台上字第六八三六號
　　上　訴　人　甲○○
右上訴人因走私案件，不服台灣高等法院台南分院中華民國九十一年九月十日第二審
判決（九十一年度上訴字第四九一號，起訴案號：台灣台南地方法院檢察署八十九年
度偵字第一０二六四號、第一０五九六號），提起上訴，本院判決如左：
    主  文
上訴駁回。
　　理  由
按刑事訴訟法第三百七十七條規定，上訴於第三審法院，非以判決違背法令為理由，
不得為之。是提起第三審上訴，應以原判決違背法令為理由，係屬法定要件。如果上
訴理由狀並未依據卷內訴訟資料，具體指摘原判決不適用何種法則或如何適用不當，
或所指摘原判決違法情事，顯與法律規定得為第三審上訴理由之違法情形，不相適合
時，均應認其上訴為違背法律上之程式，予以駁回。本件上訴人甲○○上訴意旨略稱
：(一)、上訴人倘涉有走私犯行，則不論係為自己營利或為他人運送，必須事前提領大
筆現金置於船上，上訴人於原審審理中已聲請調查其銀行帳戶是否有異常之往來紀錄
，另上訴人於原審審理中亦聲請調查其所駕之船吉升二號漁船船艙是否足以裝滿扣案
之香菸，以證明扣案之香菸確係上訴人所走私，但原審均未予調查，均有於審判期日
應調查之證據未予調查之違法。(二)、證人吳保昌雖證明其有看見船吉升二號漁船上有
人拋下東西，但亦已證實當時該船上之人應非拋棄香菸，然原判決竟認該船上之人當
時雖未有拋棄香菸之動作，但尚不能證明於其他時間未拋棄香菸，而認此不足為上訴
人有利之證明，顯違經驗及證據法則。(三)、上訴人已辯稱依現場情況，若由船吉升二
號漁船上拋下整箱香菸，應不可能漂流綿延二、三百公尺；另證人吳保昌於原審審理
中已證明從雷達上無法鑑定判讀體型較小之船隻是否曾出現在船吉升二號漁船所擱淺
之海域附近，則本件所查獲之洋菸也有可能係由其他體型較小之船隻所載運及丟包，
原判決對此等有利於上訴人之辯解或證據，未說明不採之理由，有判決不備理由之違
法。(四)、案發日檢察官已將船吉升二號漁船駕駛艙中及岸邊所有之香菸查扣，則上訴
人自不可能再持有與扣案洋菸相同編號之香菸，故上訴人所稱其於檢察官偵查中所提
出之峰牌洋菸係在台灣台南地方法院檢察署附近購得之辯詞，應可採信，原判決竟以
不相干之證據論斷上訴人之犯行，有違證據法則云云。
惟查：(一)、原判決撤銷第一審關於上訴人部分之不當科刑判決，改判仍論處上訴人以
共同私運管制物品進口逾公告數額罪刑，已依卷證資料敘明其所憑之證據及認定之理
由。而以上訴人否認犯罪，辯稱：伊所駕船隻因冷凍庫故障，欲駛往台南安平修理，
途中因衛星導航儀故障，故擱淺於七股海堤處，另警方在海灘上查獲之香菸，並非伊
之船上所丟包，且民國八十九年八月三十日至翌日凌晨一時之間可能不只伊之漁船出
現在該海域，吳保昌曾證稱漁船上有拋出物品，但其用手電筒探照，沒有照到東西，
自不能遽以推論係拋出扣案洋菸，且整箱洋菸有一定重量，以在漁船左舷位置拋下，
依當時之岸邊海流不大，焉有橫向漂流近二、三百公尺才被沖上岸邊，而形成綿延長
達二、三百公尺之理，至於船吉升二號漁船是否可裝運查扣之未稅洋菸，應以科學方
法檢測云云，乃卸責之詞，不足採信，於理由詳加說明及指駁。經核所為論敘，均與
卷內證據資料相符，從形式上觀察，並無違背經驗法則、論理法則等違法情形存在。
(二)、上訴人與其他同案被告，果欲向他人購買扣案之香菸，雖可自其等在金融機關之
帳戶中提出存款俾便支付貨款，但亦可向他人借貸現金用以支付，此為一般人所周知
之事理，故原審雖未向金融機關調取上訴人及其他同案被告之帳戶，以查明其等之帳
戶是否有異常之往來紀錄，亦與證明本件上訴人是否有走私犯行無影響；又依卷附之
船吉升二號漁船之漁船資料（見海岸巡防署海岸巡防總局第四海巡隊偵查卷第三十六
頁），該漁船屬遠洋漁船，其載重噸位為三十九‧０五公噸，且扣案之走私洋菸非一
定要裝置於船艙內，亦可堆置於船上甲板，故原判決採信證人吳保昌所證：船吉升二
號漁船是ＣＴ４，伊等以前查獲的這種船隻，所載之貨比這些貨多的都有等語，而未
再依上訴人之聲請調查船吉升二號漁船船艙是否足以裝滿扣案之香菸，亦於原判決之
本旨無影響；再海水是流動的，上訴人等於漁船擱淺後，自該漁船左舷拋出扣案之香
菸，且載有扣案香菸之漁船既能行駛至該處，該處之海水應有相當之深度，則該等經
拋出之香菸隨海水流動而橫向漂流近二、三百公尺，亦無違常理。故原判決雖未調查
上訴人之銀行帳戶是否有異常之往來紀錄及船吉升二號漁船船艙是否足以裝滿扣案之
香菸，亦未說明其理由，且就上訴人所辯，由船吉升二號漁船上拋下整箱香菸，應不
可能漂流綿延二、三百公尺乙節，不予採信，復不說明其原因，理由固稍欠周延，但
於原判決之結果顯然無影響，依刑事訴訟法第三百八十條規定，自不得資為提起第三
審上訴之理由。(三)、原判決係綜合：扣案之香菸，全係在上訴人所駕駛遭擱淺之船吉
升二號漁船左舷附近沙灘發現，對照證人吳保昌證稱：在案發海域，雷達上僅發現上
訴人所駕之船舶，未發現有其他船舶出入，如果是比較小型的如膠筏這類的，雷達就
比較難鎖定判讀等語，惟小型的膠筏應無法載運扣案之香菸至該處放置，再參諸自該
漁船船艙內所發現之防水塑膠袋碎片，與包裝扣案香菸用之塑膠袋材質相類似，且自
該漁船上取獲之七星牌、白長壽牌香菸與上開經查獲之香菸類似，另經檢察官當庭勘
驗在船吉升二號漁船駕駛艙搜獲之七星牌香菸三包之編號，與查扣之七星牌香菸編號
相同，而上訴人嗣於偵查中提出其所使用之峰牌洋菸之編號，亦與查扣峰牌洋菸之編
號相同，且查獲之香菸均係仿冒品，亦有傑太日煙國際股份有限公司及台灣省菸酒公
賣局台南分局函可證等情，因認證人吳保昌雖另證稱：伊所見船吉升二號漁船上丟下
之物品，應該不是香菸等語，亦不能因之證明該漁船於其他時間未拋棄香菸，故證人
吳保昌該項證言不足資為上訴人有利之證明。故認扣案之香菸係上訴人等於漁船擱淺
後，自該漁船左舷拋出，經海水帶至沙灘上。經核其採證、認事並無違背經驗及證據
法則。上訴意旨(二)、(四)，徒憑己見，就原判決已說明事項或屬原審採證認事職權之適
法行使，任意指摘，顯與法律規定得為第三審上訴理由之違法情形，不相適合。(四)、
原判決已敘明本件所查獲香菸無法由體型較小之船隻所載運及丟包之理由，已如前述
，上訴意旨(三)指：原判決對此有利於上訴人之證據，未說明不採之理由，有判決不備
理由之違法云云，顯非依據卷內資料執為指摘，亦非適法之第三審上訴理由。其上訴
違背法律上之程式，應予駁回。
據上論結，應依刑事訴訟法第三百九十五條前段，判決如主文。
中      華      民      國    九十一    年     十一     月    二十八    日
                              最高法院刑事第九庭
                                  審判長法官  陳  炳  煌
                                        法官  陳  正  庸
                                        法官  韓  金  秀
                                        法官  吳  信  銘
                                        法官  徐  文  亮
      右正本證明與原本無異
                                              書  記  官
中      華      民      國    九十一    年     十二     月      四      日
